【裁判字號】    97,中簡上,883
【裁判日期】    971128
【裁判案由】    詐欺
【裁判全文】
臺灣臺中地方法院刑事判決           97年度中簡上字第883號
上  訴  人  臺灣臺中地方法院檢察署檢察官
被      告  丙○○
上列上訴人因被告詐欺案件，不服本院臺中簡易庭中華民國97年
8月27日97年度中簡字第2767號第一審刑事簡易判決（聲請簡易
判決處刑案號：97年度偵字第16850號），提起上訴，及移送併
案審理（97年度偵字第19084號），本院管轄之第二審合議庭判
決如下：
    主  文
原判決撤銷。
丙○○幫助犯詐欺取財罪，處有期徒刑貳月，如易科罰金，以新
臺幣壹仟元折算壹日。
    事  實
一、丙○○可預見金融機構帳戶、金融卡（含密碼）係個人理財
    之重要工具，關係個人財產、信用之表徵，如交予他人使用
    ，有供作財產犯罪用途之可能，而一般人取得他人存摺之目
    的在於取得贓款及掩飾犯行不易遭人追查，對於提供帳戶雖
    無引發他人萌生犯罪之確信，但仍以基於幫助他人遂行詐欺
    取財之不確定犯意，於民國97年4月3日14時許，在臺中縣大
    里市大買家量販店前紅綠燈旁，將其開立之合作金庫銀行新
    中分行帳號：0000000000000號帳戶之存摺、金融卡及密碼
    ，交付不詳姓名、年籍，自稱「林先生」之成年男子，以此
    方式容任他人作為詐欺取財之工具。嗣該自稱「林先生」之
    成年男子於取得前開帳戶存摺、金融卡（含密碼）後，即與
    所屬詐欺集團成員基於共同意圖為自己不法所有之犯意聯絡
    ，(一)於97年4月29日16時30分，撥打電話予丁○，向丁○詐
    稱：其前向東森購物台購物時，因匯款錯誤，將會每月自其
    金融卡扣繳款項，須至提款機操作更改錯誤以停止付款云云
    ，致丁○信以為真而陷於錯誤，遂於同日21時21分3秒，至
    臺北縣中和市○○路99號之宜安郵局設置之自動櫃員機，依
    對方之指示以英文介面操作按鍵，將所有新臺幣（下同）29
    989元轉帳匯入上開帳戶中。(二)又於97年4月29日某時，撥打
    電話予乙○○，向乙○○詐稱：其前於東森購物台購物，並
    以中國信託銀行信用卡刷卡之消費款999元，因東森購物台
    人員電腦操作錯誤，每月會自動扣款999元，共12期，須至
    自動櫃員機操作才能止付云云，致乙○○信以為真而陷於錯
    誤，遂於同日20時40分，至臺北縣板橋市○○路之土地銀行
    設置之自動櫃員機，依對方指示操作，將所有19985元轉帳
    匯入上開帳戶中，旋均遭上開詐欺集團成員提領一空。嗣丁
    ○、乙○○發覺受騙而報警處理，始經警循線查獲上情。
二、案經臺中市警察局第一分局報告臺灣臺中地方法院檢察署檢
    察官聲請簡易判決處刑及該分局報告該署檢察官移送併案審
    理。
    理  由
一、按被告以外之人於審判外之言詞或書面陳述，除法律有規定
    者外，不得作為證據；又被告以外之人於審判外之陳述，雖
    不符前4條之規定，而經當事人於審判程序同意作為證據，
    法院審酌該言詞陳述或書面陳述作成時之情況，認為適當者
    ，亦得為證據。當事人、代理人或辯護人於法院調查證據時
    ，知有第159條第1項不得為證據之情形，而未於言詞辯論終
    結前聲明異議者，視為有前項之同意，刑事訴訟法第159條
    第1項、第159條之5分別定有明文。查被告丙○○於本院言
    詞辯論終結前並未就本院下列所引用之證據聲明異議，本院
    審酌各該證據資料並無顯不可信或違法不當之瑕疵，以之作
    為證據應屬適當，該等證據自均具有證據能力，合先敘明。
二、上揭犯罪事實，均據被告丙○○於警詢、偵查中及本院審理
    時坦承不諱，核與被害人丁○、乙○○於警詢中指述如何遭
    詐騙各節大致相符，並有上開合作金庫銀行新中分行帳戶之
    開戶基本資料、客戶當月份交易資料查詢單、各類存款分戶
    交易明細表各1份及自動櫃員機交易明細表共2紙附卷可稽，
    足徵被告前開自白與事實相符。
三、又按刑法上之故意，可分為直接故意與不確定故意（間接故
    意），所謂「不確定故意」，係指行為人對於構成犯罪之事
    實，預見其發生而其發生並不違背其本意者，刑法第13條第
    2項定有明文，又衡諸常情，一般國人向金融機構開設帳戶
    ，並無任何法令限制，若係正當用途，大可光明正大，自行
    申請供己使用，何須要求他人提供？再者，銀行帳戶之用途
    係用以存款，而存摺、金融卡、密碼等均係個人重要之物件
    ，並具有一定金融交易目的及識別意義，一旦有人使用他人
    帳戶及上開物品供做不明使用，依一般認知，必是隱身幕後
    之使用人欲利用人頭帳戶掩飾其犯罪所得財物或財產上利益
    免於遭人追查，自極易於令人有與不法犯罪目的相關之合理
    懷疑，是被告係成年且智力成熟之人，對於他人利用上開存
    摺、金融卡、密碼作為犯詐欺取財罪之出入帳戶等情，應能
    預見其發生，且其發生不違背被告之本意。其有幫助上述不
    詳年籍姓名之人利用上開帳戶犯詐欺罪之不確定故意，允無
    疑義。事證明確，被告上開犯行堪予認定，應予依法論科。
四、核被告所為，係犯刑法第30條第1項、第339條第1項之幫助
    詐欺取財罪。被告以一交付帳戶之行為幫助他人詐取被害人
    丁○、乙○○等人之錢財，為想像競合犯，應從一幫助詐欺
    取財罪處斷。又上開犯罪事實一、(二)所示之幫助詐欺取財犯
    行部分雖未據聲請（起訴），然經檢察官移送併案審理，本
    院認該部分與已聲請簡易判決處刑部分，係具有想像競合犯
    之裁判上一罪關係，應為起訴效力所及，自應併予審理。再
    被告幫助他人犯詐欺被告幫助他人犯詐欺取財罪，為從犯，
    應依刑法第30條第2項之規定，按正犯之刑度，減輕其刑。
    至前開詐欺集團成員等人，就上開詐欺取財犯行，互有犯意
    聯絡及行為分擔，固均為共同正犯，惟幫助犯係從犯，從屬
    正犯而成立，刑法上既無「共同幫助」之情，當亦無「幫助
    共同」之可言（最高法院95年台上字第6767號判決參照），
    附此敘明。
五、原審以被告事證明確予以論罪科刑，固非無見（按：主文漏
    未記載取財2字，應予更正）。然查，原審對於前開併案之
    具有想像競合裁判上一罪關係之犯罪事實，未及併予審理，
    容有未洽。檢察官以原判決未及審酌前開併案部分為由提起
    上訴，為有理由，應由本院將原判決撤銷改判。爰審酌被告
    提供前開帳戶幫助犯罪者隱匿真實身分，助長犯罪風氣而影
    響社會治安及金融秩序，惟念其一時失慮始罹刑章，犯後已
    坦承犯行，顯有悔意，所為僅為幫助行為，尚未實際參與詐
    欺取財之犯行，可責難性較輕等一切情狀，量處如主文第2
    項所示之刑，並諭知易科罰金之折算標準，以資懲儆。
據上論斷，應依刑事訴訟法第455條之1第1項、第3項、第369條
第1項前段、第364條、第299條第1項前段，刑法第30條、第339
條第1項、第55條、第41條第1項前段，刑法施行法第1條之1第1
項、第2項前段，判決如主文。
本案經檢察官甲○○到庭執行職務。
中    華    民    國    97    年    11    月    28    日
                         臺灣臺中地方法院刑事第11庭
                             審判長法  官  王世華
                                   法  官  莊嘉蕙
                                   法  官  丁智慧
上正本證明與原本無異。
不得上訴。
                                 書記官    林錦源
中    華    民    國    97    年    11    月    28    日
附錄本案論罪科刑法條全文：
刑法第339條第1項
意圖為自己或第三人不法之所有，以詐術使人將本人或第三人之
物交付者，處5年以下有期徒刑、拘役或科或併科1千元以下罰金
。


司法院資訊處製作；財團法人民間司法改革基金會備份。
